【裁判字號】    89,上訴,466
【裁判日期】    890524
【裁判案由】    偽造文書等
【裁判全文】
臺灣高等法院高雄分院刑事判決          八十九年度上訴字第四六六號
    上  訴  人  臺灣高雄地方法院檢察署檢察官
    被      告  丁○○
右上訴人因被告偽造文書等案件，不服臺灣高雄地方法院八十八年度訴字第二三九一
號中華民國八十九年二月二十二日第一審判決（起訴案號：臺灣高雄地方法院檢察署
八十八年度偵緝字第一０五七號），提起上訴，本院判決如左：
      主      文
上訴駁回。
      事      實
一、丁○○自民國七十三年十一月二日起即任職於臺灣人壽保險股份有限公司（下稱
    臺壽公司），而於八十三年間離職，惟離職後，因其妻為臺壽公司之保險業務員
    ，是以丁○○仍以臺壽公司之名義對外招攬保險，而將業績計入其妻之名下。於
    八十六年四月間，丁○○因欠款花用，思及乙○○為其先前擔任臺壽公司職員時
    之客戶，竟基於意圖為自己不法所有之概括犯意，以臺壽公司之名義，向乙○○
    召募保險，並為取信乙○○，在與乙○○洽談後，丁○○遂於八十六年四月十五
    日，先另基於偽造文書之概括犯意，以彩色影印之方式，連續偽造以乙○○之子
    石丙誠及媳王嘉慧為要保人之保險單面頁二紙後，在高雄市○○區○○街四四號
    五樓家中，搭配以其原即持有真正之台壽公司之保險單封面及保險條款，作成台
    壽人身保險保險單二份，偽造石丙誠、王嘉慧名義之保險單二份後，至高雄市○○區○○路三十五巷十七號乙○○住處，交付該二份保險單予乙○○而行使之，
    足以生損害於石丙誠、王嘉慧及台壽公司，並使乙○○陷於錯誤，乃於八十六年
    四月底交付共計新台幣（下同）三十六萬二千一百七十三元予丁○○；丁○○復
    基於前開意圖為自己不法所有之概括犯意，於八十七年四月三日，因甲○○亦為
    丁○○先前任職於臺壽公司之客戶，又所投保之保險因保費未繳而遭停效，丁○○遂以私印之臺壽公司經理丁○○之名片至高雄市○○區○○路四十八號七樓，
    向甲○○佯稱可代辦保險復效事宜云云，致甲○○陷於錯誤，而交付保險復效所
    需之保險費十七萬二千九百五十六元。
二、案經臺壽公司經理曾益武告發由臺灣高雄地方法院檢察署檢察官偵查起訴。
      理      由
一、右揭事實業據被告丁○○坦承不諱，核與告發人曾益武與證人即遭被告以偽造之
    臺壽公司保單詐騙三十六萬餘元之人乙○○於原審及本院審理時所證述之情節相
    符，被告之自白可認為係屬真實；此外，復有偽造之保險單面頁二份、存證信函
    一紙及名片一紙在卷可稽，被告之自白可認與事實相符。被告犯罪事證丙確，犯
    行已堪認定。被告丁○○另辯稱：乙○○收的保費事後有退百分之三十五的現款
    予乙○○，我實取二十四萬元云云，經本院訊之證人乙○○固亦坦承有收取退費
    五、六萬元等情，惟不論被告退回乙○○之現款究為十二萬元或五、六萬元，均
    係在被告詐得三十六萬二千一百七十三元後之行為，即在被告犯罪成立後，始退
    回部分詐得之現款，仍不影響其詐欺乙○○三十六萬二千一百七十三元之認定。
    （不因其事後退回部分現款，遽為其就此部分僅詐得二十四萬元或約三十萬元之
    有利認定）。又乙○○部分事後雖經台壽給予保單，范文欽部分也由告發人曾益
    武代墊現款，辦理復效手續，但此均係事後補償被害人之方式，均不足為被告有
    利之認定，併予丙。
二、核被告丁○○所為，係犯刑法第二百十六條、第二百十條及同法第三百三十九條
    第一項之罪。被告先後偽造保險單二紙及向乙○○及甲○○詐得上述金錢之行為
    ，均時間緊接，所犯罪名相同，均顯係出於概括之犯意為之，均為連續犯，爰依
    刑法第五十六條之規定以一罪論，並加重其刑。偽造私文書而後行使，偽造私文
    書罪之低度行為為行使偽造私文書之高度行為所吸收，僅論以行使偽造私文書罪
    。被告以一行使行為同時行使二份偽造之保險單私文書，而觸犯數罪，為同種想
    像競合犯，應從一行使偽造私文書罪處斷。又被告所犯行使偽造私文書罪及連續
    詐欺取財罪二罪，有方法結果之牽連關係，應依刑法第五十五條之規定，從一重
    之行使偽造私文書罪處斷。
三、原審因依刑法第二百十六條、第二百十條、第三百三十九條第一項、第五十五條
    、罰金罰鍰提高標準條例第一條前段之規定，並審酌被告僅因欠款花用即利用他
    人對其之信賴，詐得金錢，並損及臺壽公司之商譽，惡性非輕，復又不積極與告
    訴人達成和解，量刑本不宜從輕，惟念及其犯罪後坦承犯行，態度良好等一切情
    狀，量處有期徒刑五月。認事用法，核無不合，量刑亦屬妥適，檢察官上訴意旨
    ，以原審量刑過輕，指摘原判決不當，為無理由，又檢察官另指原判決主文欄未
    依連續犯規定論處一節，按本件既係依行使偽造私文書罪一罪論處（連續偽造私
    文書部分已為高度之行使行為所吸收，不另論罪，另連續詐欺部分與行使偽造私
    文書部分為牽連犯，應從較重之行使偽造私文書罪一罪論處，已如前述，自無庸
    於主文欄中為連續犯之諭知，檢察官此部分上訴亦無理由，應予駁回。
據上論結，應依刑事訴訟法第三百六十八條，判決如主文。
本案經檢察官邱榮藏到庭執行職務。
中    華    民    國     八十九     年       五       月     二十四     日
                              臺灣高等法院高雄分院刑事第九庭
                                  審判長法官  張丙松
                                        法官  江泰章
                                        法官  任森銓
右正本證丙與原本無異。
如不服本判決，應於判決送達後十日內向本院提出上訴狀，其未述理由者並應於提
出上訴狀後十日內向本院補提理由書（應附繕本)。
                                      書記官  張文斌
中    華    民    國     八十九     年       五       月     二十六     日
附錄：本判決論罪科刑法條：
刑法第二百十六條
行使第二百十條至第二百十五條之文書者，依偽造、變造文書或登載不實事項或使登
載不實事項之規定處斷。
刑法第二百十條
偽造、變造私文書，足以生損害於公眾或他人者，處五年以下有期徒刑。
刑法第三百三十九條第一項
意圖為自己或第三人不法之所有，以詐術使人將本人或第三人之物交付者，處五年以
下有期徒刑、拘役或科或併科一千元以下罰金。
                                                                        Ｂ


司法院資訊處製作；財團法人民間司法改革基金會備份。
